【裁判字號】    99,上訴,1908
【裁判日期】    991129
【裁判案由】    毒品危害防制條例
【裁判全文】
臺灣高等法院高雄分院刑事判決        99年度上訴字第1908號
上  訴  人
即  被  告  馮明玄
上列上訴人因毒品危害防制條例案件，不服臺灣屏東地方法院99
年度訴字第841 號中華民國99年9 月7 日第一審判決（起訴案號
：臺灣屏東地方法院檢察署99年度撤緩偵字第70號），提起上訴
，本院判決如下：
     主  文
上訴駁回。
     理  由
一、按不服地方法院之第一審判決而上訴者，須提出上訴書狀，
    並應敘述具體理由，上訴書狀未敘述上訴理由者，應於上訴
    期間屆滿後20日內補提理由書於原審法院。逾期未補提者，
    原審法院應定期間先命補正。但上訴書狀已敘述理由，惟所
    敘述者非屬具體理由，則屬不符上訴之法定程式，由第二審
    法院以其上訴不合法律上程式，判決駁回，不生定期命補正
    之問題，刑事訴訟法第350 條第1 項、第361 條、第362 條
    、第367 條定有明文。
二、次按，上開所稱「上訴書狀應敘述具體理由」，係指須就不
    服之判決為具體之指摘而言，如僅泛稱原判決認事用法不當
    或採證違法、判決不公等，均非具體理由（法院辦理刑事訴
    訟案件應行注意事項第162 點參照）；復按所謂具體理由，
    必係依據卷內既有訴訟資料或提出新事證，指摘或表明第一
    審判決有何採證認事、用法或量刑等足以影響判決本旨之不
    當或違法，而構成應予撤銷之具體事由，始克當之（例如：
    依憑證據法則具體指出所採證據何以不具證據能力，或依憑
    卷證資料，明確指出所為證據證明力之判斷如何違背經驗、
    論理法則）；倘僅泛言原判決認定事實錯誤、違背法令、量
    刑失之過重或輕縱，而未依上揭意旨指出具體事由，或形式
    上雖已指出具體事由，然該事由縱使屬實，亦不足以認為原
    判決有何不當或違法者（例如：對不具有調查必要性之證據
    ，法院未依聲請調查亦未說明理由，或援用證據不當，但除
    去該證據仍應為同一事實之認定），皆難謂係具體理由，俾
    與第二審上訴制度旨在請求第二審法院撤銷、變更第一審不
    當或違法之判決，以實現個案救濟之立法目的相契合，並節
    制濫行上訴」（最高法院97年度台上字第892 號判決意旨參
    照）。是如上訴理由書狀並未依據卷內訴訟資料，具體指摘
    原判決認事用法有何違法或不當之情形，即屬上訴未敘述具
    體理由。
三、另按刑之酌減、量定及定執行刑等，為法院依實體法或程序
    法等相關規定，得依職權審酌、自由裁量之事項，不得任意
    指摘，必須具體表明原審判決所為自由裁量之行使，未合乎
    法律之目的，違背內部性界限，而屬權利濫用之違法，或違
    反比例原則、平等原則、公平正義等法則，始足當之，否則
    非屬具體理由，可逕由程序上予以駁回（最高法院71年3 月
    2 日71年度第3 次刑事庭會議決議三之意旨參照）。
四、本件上訴人即被告馮明玄（下稱被告）因犯施用第一級毒品
    罪，經原審法院判處有期徒刑柒月在案。而被告於上訴期間
    之99年10月4 日向原審法院提出上訴狀，上訴理由略以：「
    被告從事公務（鐵路局）生活已逾21年，一向奉公守法，奈
    因夜間工作時間較多，壓力較力，為提振精神，一時不查染
    上毒品，身心倍受戕害，深感後悔，現已痛下決心，完全脫
    離毒品，至今已逾一年半之時間，不曾再沾染毒品，生活規
    律，認真工作，服務成績考甲等。被告已遠離毒品，再多的
    誘惑也已不為所動，有醫療檢驗證明可資證明，若依原審判
    決，因而服刑，被告勢必被迫免職，20餘年之公務生涯，毀
    於一旦，身心俱創，生活堪憂，情何以堪，自從家父見背，
    與家中高齡老母相依唯命，若入獄服刑，無法晨昏定省服侍
    ，被告將抱憾終身，老母將無從承受，故請能體恤憐憫被告
    之處境，能從輕量刑，讓被告得以新生，並提出診斷證明書
    、考核成績證明及在職證明為證」等語。
五、經查，原審就量刑之裁量，已審酌：「被告前已因施用毒品
    犯行經觀察勒戒之執行，竟仍故態復萌，復行施用毒品不輟
    ，無視於毒品對於自身健康之戕害及國家對於杜絕毒品犯罪
    之禁令，於本件被查獲，經檢察官予以緩起訴處分後，竟於
    98年3 月21日、98年6 月23日另行再犯同條項之罪，而經原
    審以98年度訴字第963 號分別判處有期徒刑6 月、4 月，並
    定應執行刑8 月確定，足認其雖於本件犯後，自97年3 月7
    日起在屏安醫院加入美沙冬替代療法，服藥之出席率規則，
    大致相當正常（卷附屏安醫院出具之診斷證明書1 紙參照）
    ，然仍未能就其犯行有所悔悟，進而杜絕再犯，其犯後態度
    不佳，亦見其治療未見成效；惟衡酌施用毒品係屬自戕行為
    ，犯罪手段尚屬平和，亦未因此而危害他人，所生損害尚非
    鉅大，且被告於本院審理時坦承犯行」等一切情狀，核已就
    刑法第57條所定各項量刑之事由，詳加斟酌衡量，尤其對被
    告有利事項（施用毒品係屬自戕行為，犯罪手段尚屬平和，
    亦未因此而危害他人，所生損害尚非鉅大，且被告於本院審
    理時坦承犯行），均已特別加予考量。本院參諸被告前於94
    年間，已因施用毒品案件，經執行觀察勒戒處分完畢，且經
    檢察官為不起訴處分確定，又於96年11月23日為本件施用第
    一級毒品海洛因之犯行，經檢察官考量其工作、家庭、戒毒
    意願等因素，而給予2 年期間（97年7 月29日起至99年7 月
    28日）之緩起訴處分，惟被告竟不珍惜此一寬典及檢察官給
    予重新之機會，未堅定戒毒之決心，雖一面參加醫院之美沙
    冬替代療去，然竟又於98年3 月21日、98年6 月23日，先後
    繼續施用毒品，而經原審以98年度訴字第963 號分別判處有
    期徒刑6 月、4 月，並定應執行刑8 月確定在案，檢察官因
    而撤銷上開緩起訴處分，依法偵查起訴，以上各節有台灣高
    等法院被告前案紀錄表在卷可憑，被告既已經觀察勒戒處分
    執行完畢，復經檢察官給予緩起訴處分之機會，仍未堅定戒
    除毒癮之決心，於緩起訴期間，先後又二度繼續施用毒品，
    顯見被告未因觀察勒戒、檢察官給予機會之緩起訴處分、參
    加醫院美沙冬替代療法等，而習得教訓、珍惜寬典及堅定戒
    毒之決心等情，認原審之量刑，尚屬罪刑相當，核原審量刑
    之裁量，亦合乎法律之目的，未違背內部性界限，無權利濫
    用之違法，及違反比例原則、平等原則、公平正義等法則。
    被告上訴意旨徒以因夜間工作，始染上毒品，現已逾一年半
    之時間，未再沾染毒品，認真工作，服務成績考甲等，若入
    監服刑，20餘年公務生涯將毀於一旦，家中有高齡老母與被
    告相依唯命，若入獄服刑，無法晨昏定省服侍，被告將抱憾
    終身，老母將無從承受，請求從輕量刑云云，核被告上揭上
    訴意旨，顯未具備「上訴書狀應敘述具體理由」之要件甚明
    。
六、綜上所述，被告所提出之上訴理由，並非依據卷內既有訴訟
    資料或提出新事證，具體指摘原判決上開採證認事、用法或
    量刑，有何足以影響判決本旨之不當或違法，而構成應予撤
    銷之具體事由，徒以「因夜間工作，始染上毒品，現已逾一
    年半之時間，未再沾染毒品，認真工作，服務成績考甲等，
    若入監服刑，20餘年公務生涯將毀於一旦，家中有高齡老母
    與被告相依唯命，若入獄服刑，無法晨昏定省服侍，被告將
    抱憾終身，老母將無從承受，請求從輕量刑」等，指摘原判
    決不當，請求撤銷原判決，為從輕量刑之判決云云，揆諸首
    揭說明，被告所提之前述上訴理由，核與刑事訴訟法第361
    條第2 項所稱「具體理由」顯非相當，其上訴顯屬違背法律
    上之程式，應由本院依同法第367 條前段、第372 條規定，
    不經言詞辯論，判決如主文。
據上論斷，應依刑事訴訟法第367 條前段、第372 條，判決如主
文。
中    華    民    國    99    年    11   月    29    日
                刑事第五庭    審判長法  官  曾永宗
                                    法  官  任森銓
                                    法  官  鍾宗霖
以上正本證明與原本無異。
如不服本判決應於收受本判決後10日內向本院提出上訴書狀，其
未敘述上訴理由者，並得於提起上訴後10日內向本院補提理由書
狀（應附繕本）。
中    華    民    國    99    年    11    月    29    日
                                    書記官  邱麗莉

司法院資訊處製作；財團法人民間司法改革基金會備份。
